臺灣臺東地方法院刑事判決　　　　　　　 96年度易字第122號
公　訴　人　臺灣臺東地方法院檢察署檢察官
被　　　告　丙○○
　　　　　　　　　　（現另案於臺灣臺東監獄執行中）
上列被告因竊盜案件，檢察官提起公訴（95年度偵字第1730號、
第1832號）後，被告於準備程序為有罪之陳述，經本院裁定本件
進行簡式審判程序後，檢察官聲請改依協商程序而為判決，本院
判決如下：
    主  文
丙○○竊盜，累犯，處有期徒刑參月，如易科罰金，以銀元參佰
元即新臺幣玖佰元折算壹日；又竊盜，累犯，處有期徒刑參月，
如易科罰金，以新臺幣壹仟元折算壹日。應執行有期徒刑肆月，
如易科罰金，以銀元參佰元即新臺幣玖佰元折算壹日。
    事實及理由
一、犯罪事實：
    丙○○前於民國八十五年間因竊盜及懲治盜匪條例案件，經
    本院及臺灣高等法院花蓮分院分別判處有期徒刑一年四月、
    七年二月確定，應執行有期徒刑八年二月，於八十九年九月
    二十二日假釋付保護管束，嗣經撤銷假釋，應執行殘刑三年
    十月二十一日，其又於九十年間因竊盜及妨害自由案件，經
    本院分別判處有期徒刑一年、三月確定，應執行有期徒刑一
    年二月，與前揭殘刑接續執行，於九十四年八月五日縮刑期
    滿執行完畢，詎不知悔改，復意圖為自己不法之所有，分別
    為下列犯行：
  (一)於九十四年九月二十八日上午某時許，在臺東縣太麻里鄉○
    ○村○○里街七十八號，竊取高雅玲所有之ＫＴＱ－一八八
    號機車乙部後自行使用。嗣經警於同年十二月十日上午十時
    二十分許在鹿野鄉○○段二一五號之工寮內發現該部機車並
    循線查獲丙○○，始悉上情。
  (二)又於九十五年七月五日上午十一時許，在臺東縣鹿野鄉○○
    路○段十六號被害人甲○○所經營之永年商號內，竊取甲○
    ○所有之現金新臺幣（下同）三千七百元得逞。嗣經警方在
    同日中午十二時十分許，循線前往丙○○在鹿野鄉鹿野村菜
    市場內經營之攤位查獲丙○○，而悉上情。案經臺東縣警察
    局關山分局報告臺灣臺東地方法院檢察署檢察官偵查起訴。
二、證據：
  (一)前揭犯罪事實一、(一)部分：
  1.被告丙○○於本院訊問中之自白。
  2.證人林望洋（前揭工寮所有人）、何萬章（為警方在前揭工
    寮查獲被告時之另一在場者）、乙○○（該機車車主高雅玲
    之胞兄）於警詢中之證詞。
  3.卷附贓物認領保管單、刑案現場測繪圖、車輛竊盜查詢資料
    、臺東縣大武鄉尚武國民小學九十六年二月二十六日東尚小
    教字第○九六○○○○四三○號函文及所附畢業生名冊各一
    份、法務部戶役政連結作業系統查詢單三紙及現場照片六幀
    。
  (二)前揭犯罪事實一、(二)部分：
  1.被告於警詢、檢察官訊問及本院訊問中之自白。
  2.證人即被害人甲○○於警詢中之證述。
  3.卷附贓物認領保管單、刑案現場測繪圖各一份及現場照片四
    幀。
  (三)綜上，足見被告自白均與事實相符，事證明確，其犯行均堪
    認定，應依法論科。
三、按行為後法律有變更者，適用行為時之法律。但行為後之法
    律有利於行為人者，適用最有利於行為人之法律，刑法第二
    條第一項定有明文。本件被告於為前揭事實一、(一)竊取機車
    之行為後，刑法總則編於九十四年二月二日修正公布後，於
    九十五年七月一日正式施行（至事實一、(二)之犯罪時間已於
    刑法施行後，無庸比較新舊法），而刑法第二條第一項固修
    正為「行為後法律有變更者，適用行為時之法律，但行為後
    之法律有利於行為人者，適用最有利於行為人之法律」，此
    乃為與刑法第一條罪刑法定主義相互契合，而貫徹法律禁止
    溯及既往原則，係規範行為後法律變更所生新舊法律比較適
    用之準據法，故刑法第二條第一項雖經修正，但因屬適用法
    律之準據法，本身即無所謂比較新舊法之問題，應逕適用裁
    判時之修正施行後刑法第二條之規定以決定適用之刑罰法律
    ；又關於新舊法律變更之比較適用，原則上應就罪刑有關之
    共犯、未遂犯、想像競合犯、牽連犯、連續犯、結合犯，以
    及累犯加重、自首減輕暨其他法定加減原因（如身分加減）
    等一切情形，綜其全部罪刑之結果而為比較（最高法院九十
    五年第八次刑事庭會議關於中華民國刑法九十四年修正施行
    後之法律比較適用決議第一點第(四)小點參照）再按行為後刑
    法條文經修正，惟無有利、不利情形者，非屬法律之變更，
    應依一般法律適用原則，適用裁判時法（最高法院九十五年
    第二十一次刑事庭會議決議）。查此次修法與本案罪刑相關
    者：
  (一)查本件被告竊取機車部分所犯刑法第三百二十條之罪之主刑
    為五年以下有期徒刑、拘役或五百元以下罰金，被告犯罪時
    之刑法就罰金刑之規定，依修正前刑法第三十三條第五款規
    定，罰金刑應處銀元一元以上，並應依罰金罰鍰提高標準條
    例第一條規定，就其原定數額得提高為二倍至十倍，但法律
    已依一定比率規定罰金或罰鍰之數額或倍數者，依其規定。
    惟前揭修正施行之刑法第三十三條第五款則規定：「罰金：
    新臺幣一千元以上，以百元計算之」，而九十五年六月十四
    日修正公布之刑法施行法第一條之一第二項規定：「九十四
    年一月七日刑法修正時，刑法分則編未修正之條文定有罰金
    者，自九十四年一月七日刑法修正施行後，就其所定數額提
    高為三十倍，但七十二年六月二十六日至九十四年一月七日
    新增或修正之條文，就其所定數額提高為三倍」，比較修正
    前後之罰金刑輕重，該罰金刑之最低刑度於修法後已有加重
    ，故以修正公布施行前之刑法規定較有利於被告。
  (二)累犯部分：修正後刑法第四十七條雖增定第二項，並將第一
    項修正為受徒刑之執行完畢，或一部之執行而赦免後，五年
    以內「故意」再犯有期徒刑以上之罪者，為累犯，然因被告
    本案竊取機車犯行屬故意犯罪，無論依修正前後之規定，均
    構成累犯，對被告而言並無有利或不利之情形，非屬法律變
    更，參照最高法院九十五年度第二十一次刑事庭會議決議意
    旨，應適用裁判時法論之。
  (三)易科罰金部分，被告為竊取機車犯罪時之刑法第四十一條第
    一項前段規定：「犯最重本刑為五年以下有期徒刑以下之刑
    之罪，而受六個月以下有期徒刑或拘役之宣告，因身體、教
    育、職業、家庭之關係或其他正當事由，執行顯有困難者，
    得以一元以上三元以下折算一日，易科罰金」；又被告行為
    時之易科罰金折算標準，修正前罰金罰鍰提高標準條例第二
    條前段（現已刪除）規定，就其原定數額提高為一百倍折算
    一日，則本件被告行為時之易科罰金折算標準，應以銀元三
    百元折算一日，經折算為新臺幣後，應以新臺幣九百元折算
    為一日。惟九十四年二月二日修正公布，九十五年七月一日
    施行之刑法第四十一條第一項前段則規定：「犯最重本刑為
    五年以下有期徒刑以下之刑之罪，而受六個月以下有期徒刑
    或拘役之宣告者，得以新臺幣一千元、二千元或三千元折算
    一日，易科罰金」，比較修正前後之易科罰金折算標準，以
    九十四年二月二日修正公布前之規定，較有利於被告。
  (四)數罪併罰部分，按刑法第五十一條亦於前揭修法中修正，修
    正前刑法第五十一條第五款規定：「數罪併罰，分別宣告其
    罪之刑，依左列各款定其應執行者：宣告多數有期徒刑者，
    於各刑中之最長期以上，各刑合併之刑期以下，定其刑期。
    但不得逾二十年」，修正後刑法第五十一條第五款規定：「
    宣告多數有期徒刑者，於各刑中之最長期以上，各刑合併之
    刑期以下，定其刑期。但不得逾三十年」，且依最高法院第
    八次刑事庭會議決議，刑法第五十一條定應執行刑時，「裁
    判確定前犯數罪，其中一罪在新法施行前者，亦同（即亦應
    為新舊法比較）」。本案被告所犯其中一竊盜罪在新法施行
    前，經前揭比較結果，修正後刑法規定並非較有利於被告，
    爰依刑法第二條第一項前段之規定，依修正前刑法第五十一
    條第五款規定，就上開二罪定其應執行之刑。
  (五)就所定應執行刑易科罰金折算標準部分：按定執行刑之立法
    意旨，一方面為執行刑之便利，他方面係為受刑人之利益，
    倘若被告先後犯甲、乙兩罪，均得易科罰金，而其中一罪因
    行為在八十二年二月五日罰金罰鍰提高標準條例修正公布前
    ，則定其執行刑為有期徒刑六月以下，如得易科罰金，應擇
    有利受刑人之折算標準，即依修正前罰金罰鍰提高標準條例
    第二條第一項之規定，以三十元折算一日（最高法院八十四
    年度臺非字四五二號判決意旨參照），故就所定應執行刑易
    科罰金折算標準，以修正前相關規定較有利於被告。
  (六)綜上，除累犯部分非屬法律變更，應適用裁判時法外，其餘
    綜合比較新舊法結果，以修正前相關規定較有利於被告，爰
    依刑法第二條第一項前段，適用修正前之相關規定。
四、本件經檢察官與被告於審判外達成協商之合意且被告已認罪
    ，其合意內容為：被告就所犯二竊盜罪願受科刑範圍各為有
    期徒刑三月，合併應執行有期徒刑四月之宣告。經查，上開
    協商合意並無刑事訴訟法第四百五十五條之四第一項所列情
    形之一，檢察官聲請改依協商程序而為判決，本院爰不經言
    詞辯論，於協商合意範圍內為協商判決，合予敘明。
五、應適用之法條：刑事訴訟法第四百五十五條之四第二項、第
    四百五十五條之八，刑法第二條第一項前段、第三百二十條
    、第四十七條第一項、（修正前）第四十一條第一項前段、
    第四十一條第一項前段、（修正前）第五十一條第五款，罰
    金罰鍰提高標準條例第一條前段、（修正前）第二條，現行
    法規所定貨幣單位折算新臺幣條例第二條，刑法施行法第一
    條之一第一項、第二項前段。
六、本判決除有刑事訴訟法第四百五十五條之四第一項第一款、
    第二款、第四款、第六款、第七款所定情形之一，或違反同
    條第二項規定者外，不得上訴。
中　　華　　民　　國　　96　　年　　5　　月　　31 　　日
                  刑事第四庭    法  官  黃珮茹
以上正本證明與原本無異。
本件不得上訴。
                                書記官  蕭家玲
中　　華　　民　　國　　96　　年　　6 　　月　　1 　　日
附錄論罪法條：
中華民國刑法第320條
（普通竊盜罪、竊佔罪）
意圖為自己或第三人不法之所有，而竊取他人之動產者，為竊盜
罪，處 5 年以下有期徒刑、拘役或 5 百元以下罰金。
意圖為自己或第三人不法之利益，而竊佔他人之不動產者，依前
項之規定處斷。
前二項之未遂犯罰之。
